【裁判字號】    89,上訴,692
【裁判日期】    890623
【裁判案由】    違反槍彈藥刀械管制條例
【裁判全文】
臺灣高等法院高雄分院刑事判決                    八十九年度上訴字第六九二號
      上  訴  人
      即  被  告  乙○○
右上訴人因違反槍砲彈藥刀械管制條例案件，不服臺灣高雄地方法院八十八年度訴字
第一四一九號中華民國八十九年三月三日第一審判決（起訴案號：臺灣高雄地方法院
檢察署八十七年度偵字第一五四六二號），提起上訴，本院判決如左：
      主      文
上訴駁回。
      事      實
一、乙○○與陳秉玄（已經原審判處有期徒刑二月，併科罰金新臺幣六千元確定）係
    朋友關係。乙○○於民國八十五年間某日，在高雄市○○○路五十六號阿波羅電
    動玩具店內，自不詳姓名之人綽號「阿東」處，取得具殺傷力之霰彈十三顆（彈
    底標記為ＦＩＯＣＣＨＩ１２ＩＴＡＬＹ１２者四顆，為ＷＩＮＣＨＥＳＴＥＲ
    ＧＡＡＡ１２者九顆），而未經許可持有該十三顆子彈（被訴未經許可持有子彈
    部分，經原審判處有期徒刑四月，併科罰金新臺幣六萬元，因被告撤回上訴而告
    確定），並先藏置於前開阿波羅電動玩具店內，後因害怕他人發現，乃在收受前
    開子彈一星期後，改置於其所經營位於高雄市○鎮區○○街二十號之飲料店中，
    嗣後復於八十七年六月間某日告知陳秉玄其持有子彈之事實。於八十七年七月四
    日晚間八時三十分許，陳秉玄為向綽號「英俊仔」之友人炫耀，乃向乙○○商借
    子彈，乙○○乃另行起意，於未經許可之情形下，將其持有之彈底標記為ＦＩＯ
    ＣＣＨＩ１２ＩＴＡＬＹ１２之子彈一顆，出借予陳秉玄，陳秉玄乃放置於身上
    而未經許可持有之，並外出訪友，於當晚九時許，陳秉玄在高雄市前鎮區○○○
    路二一三號新光三越百貨甲司旁，因行跡可疑經警盤查，而查獲陳秉玄持有子彈
    ，警方並依陳秉玄所供，循線於當日二十三時許，在乙○○前開店中，查獲另十
    二顆霰彈扣案。
二、案經高雄市政府警察局楠梓分局移送臺灣高雄地方法院檢察署檢察官偵查起訴。
      理      由
一、訊據被告乙○○固坦承有於前開時地持有子彈之事實不諱，惟堅詞否認有出借子
    彈予被告陳秉玄之事實，辯稱：子彈是放在貯藏室，是陳秉玄自己去將子彈拿走
    的等語。
二、經查：
（一）被告乙○○確曾將其持有彈底標記為ＦＩＯＣＣＨＩ１２ＩＴＡＬＹ１２之子
      彈一顆，出借予陳秉玄之事實，業據原審同案被告陳秉玄於原審庭訊時供明：
      「被查獲的子彈是因朋友要看，而乙○○在八十七年六月份有告訴我他有子彈
      ，所以向乙○○借的。」等語（見原審卷八十八年十一月二十六日訊問筆錄）
      明確；被告雖辯稱：是陳秉玄自行取走云云，然被告乙○○既自承子彈是放在
      店內二樓貯藏室，且陳秉玄係其一客戶之送貨員，其與陳秉玄並不熟等語（見
      原審卷八十九年二月二十三日審判筆錄），則衡情一般人持有子彈等違禁物，
      為免他人輕易發現，必定妥為藏置，不使他人得以輕易發現，則若非被告乙○
      ○持交予陳秉玄，陳秉玄當不易發現被告乙○○將子彈藏置於何處，同時亦因
      陳秉玄與被告乙○○並非熟識，陳秉玄亦無可能可輕易至被告二樓之貯藏室自
      行翻找出子彈而持有之理。
（二）且有警方自被告乙○○所經營位於高雄市○鎮區○○街二十號之飲料店中，查
      獲扣案之子彈十二顆（彈底標記為ＦＩＯＣＣＨＩ１２ＩＴＡＬＹ１２三顆，
      為ＷＩＮＣＨＥＳＴＥＲＧＡＡＡ１２九顆）可資佐證，而前開十三顆子彈經
送內政部警政署刑事警察局鑑定之結果，係制式口徑１２ＧＡＵＧＥ霰彈，均
      具殺傷力，有內政部警政署刑事警察局八十七年八月十五日刑鑑字第五六七六
      五號通知書一紙在偵查卷第十七頁可稽。
（三）綜上所述，足見被告乙○○所辯，顯係卸責之詞，不足採信。本件被告出借子
      彈部分事證明確，被告乙○○未經許可出借子彈犯行，堪以認定。
三、被告乙○○於八十七年七月四日晚間，未經許可，出借子彈給陳秉玄，核被告乙
    ○○所為，係犯現行之槍砲彈藥刀械管制條例第十二條第二項之未經許可，出借
    子彈罪。
四、原審就被告被告乙○○未經許可出借子彈部分，以被告罪證明確，因予適用槍砲
    彈藥刀械管制條第十二條第二項、刑法第十一條前段、第四十二條第二項、第三
    十八條第一項第一款、罰金罰鍰提高標準條例第二條、現行法規所定貨幣單位折
    算新台幣條例第二條之規定，並審酌被告乙○○未曾受有期徒刑以上刑之宣告，
    有本院全國前案紀錄表一份在卷可查，素行非惡，且所出借之子彈亦僅一顆，數
    量非鉅等一切情狀，量處有期徒刑八月，併科罰金新臺幣九萬元，並罰金部分如
    易服勞役之折算標準，並將扣案之彈底標記為ＦＩＯＣＣＨＩ１２ＩＴＡＬＹ１
    ２之子彈一顆，因具殺傷力，屬槍砲彈藥刀械管制條例所稱之子彈，為違禁物，
    依刑法第三十八條第一項第一款宣告沒收，認事用法核無違誤，所處之刑亦屬適
    當，被告乙○○上訴意旨，仍執前詞，否認出借子彈給陳秉玄，指摘原判決該部
    分不當，為無理由，應予駁回。
五、又保安處分係對受處分人將來之危險性所為拘束其身體、自由等之處置，以達教
    化與治療之目的，為刑罰之補充制度。本諸法治國家保障人權之原理及刑法之保
    護作用，其法律規定之內容，應受比例原則之規範，使保安處分之宣告，與行為
    人所為行為之嚴重性、行為人所表現之危險性，及對於行為人未來行為之期待性
    相當。查修正後之槍砲彈藥刀械管制條例第十九條第一項規定：「犯第七條、第
    八條、第十條、第十一條、第十二條第一項至第三項、第十三條第一項至第三項
    之罪，經判處有期徒刑者，應於刑之執行完畢或赦免後，令入勞動場所，強制工
    作，其期間為三年。」，此項規定不問對行為人有無預防矯治其社會危險性之必
    要，一律宣付強制工作三年，限制其中不具社會危險性之受處分人之身體、自由
    部分，其所採措施與所欲達成預防矯治之目的及所需程度，不合憲法第二十三條
    所定之比例原則。犯上開條例第十九條第一項所定之罪，不問對行為人有無預防
    矯治其社會危險性之必要，一律宣付強制工作三年之部分，業經司法院大法官會
    議釋字第四七一號解釋認為自甲布之日起不予適用。犯該條例第十九條第一項所
    列舉之罪，依個案情節符合比例原則部分，固應適用該條例宣告保安處分；至不
    符合部分而應宣告保安處分者，則仍由法院斟酌刑法第九十條第一項規定之要件
    ，依職權為之，於此，自無刑法第二條第二項之適用，亦即仍有從新從輕原則之
    適用。則審酌被告應否令入勞動處所強制工作，自應由被告行為之嚴重性、所表
    現之危險性及對其未來行為之期待性等層面觀之。惟經本院審理結果，認被告所
    犯者雖有包括槍砲彈藥刀械管制條例第十二條第二項之罪，本應依同條例第十九
    條第一項規定，令入勞動場所強制工作三年，然審酌被告雖出借子彈，然僅出借
    一顆子彈，單就此行為而言，行為惡性並非重大且危險性不高，況被告亦無任何
    受有期徒刑以上刑之宣告之紀錄，已如前述，無犯罪習性，依比例原則權衡之結
    果，應再無宣告強制工作之必要，自與刑法第九十條第一項規定之要件並不相當
    ，爰不予宣告強制工作，併此敘明。
據上論斷，應依刑事訴訟法第三百六十八條，判決如主文。
本案經檢察官林炳雄到庭執行職務。
中    華    民    國     八十九     年       六       月     二十三     日
                              臺灣高等法院高雄分院刑事第七庭
                                  審判長法官  王光照
                                        法官  黃憲文
                                        法官  黃壽燕
右正本證明與原本無異。
如不服本判決，應於判決送達後十日內向本院提出上訴狀，其未述理由者並應於提
出上訴狀後十日內向本院補提理由書（應附繕本)。
                                      書記官  蘇恒仁
中    華    民    國     八十九     年       六       月     二十六     日
附錄本判決論罪科刑法條：
槍砲彈藥刀械管制條例第十二條第二項
未經許可，轉讓、出租或出借子彈者，處六月以上五年以下有期徒刑，併科新臺幣三
萬元以下罰金。
                                                                        Ｂ


司法院資訊處製作；財團法人民間司法改革基金會備份。
